臺灣臺北地方法院刑事判決
109年度侵訴字第37號
公  訴  人  臺灣臺北地方檢察署檢察官
被      告  林俊德



輔  佐  人  林健富



選任辯護人  曾彥傑律師(法律扶助)
上列被告因妨害性自主罪案件，經檢察官提起公訴（108年度偵
字第18303號），本院判決如下：
    主  文
乙○○犯乘機性交罪，處有期徒刑壹年捌月。又犯散布竊錄之身體
隱私部位罪，處有期徒刑叁月，如易科罰金，以新臺幣壹仟元折
算壹日。各緩刑肆年，緩刑期間付保護管束。
    事  實
一、乙○○對與其交往密切之成年甲 (姓名年籍詳卷)，分別為下
    列行為：
(一)基於乘機性交之犯意，於民國106年12月31日晚間10時51分
    許前之同年間某時許，在臺北市○○區○○○路○段00號5樓住處
    ，乘甲 熟睡而不知抗拒之際，以口含住甲 生殖器而為口交
    之方式，對甲 為性交得逞，期間並以手機(未扣案)無故照
    相而竊錄被告對甲 口交之非公開活動、甲 生殖器及甲 正
    面全裸之身體隱私部位(經甲 撤回告訴而不另為不受理)。
(二)基於恐嚇危害安全之犯意，於106年12月31日晚間10時51分
    至12時許間，在不詳地點，接續以手機使用通訊軟體LINE傳
    送如附表所示文字及上開竊錄所得照片予甲 ，而以加害甲 
    名譽之事恐嚇甲 ，致甲 心生畏懼，致生危害於安全。嗣因
    仍未獲甲 回應，竟心生不滿，基於散布無故以照相竊錄他
    人身體隱私部位內容之犯意，於107年1月1日上午11時許傳
    送其無故以照相竊錄之甲 正面全裸照片至其LINE首頁，使
    不特定人得以自由觀覽，而以此方式散布無故以照相竊錄之
    他人身體隱私部位內容。
二、案經甲 訴由臺灣新北地方檢察署(下稱新北地檢署)呈請臺
    灣高等檢察署檢察長令轉臺灣臺北地方檢察署檢察官偵查起
    訴。
    理  由
壹、程序部分
一、按被告以外之人於審判外之陳述，雖不符刑事訴訟法第159
    條之1至第159條之4規定，而經當事人於審判程序同意作為
    證據，法院審酌該言詞陳述或書面陳述作成時之情況，認為
    適當者，亦得為證據；當事人、代理人或辯護人於法院調查
    證據時，知有該法第159條第1項不得為證據之情形，而未於
    言詞辯論終結前聲明異議者，視為有前項之同意，同法第15
    9條之5定有明文。檢察官、被告乙○○及辯護人對於本判決所
    引用下述被告以外之人於審判外之陳述，均未爭執其證據能
    力，本院審酌該等證據作成時之情況，並無不宜作為證據或
    證明力明顯過低之情事，以之作為證據應屬適當，依刑事訴
    訟法第159條之5第1項規定，均得作為證據。
二、本判決所引用之非供述證據，查無違反法定程序取得之情形
    ，依刑事訴訟法第158條之4規定反面解釋，均具證據能力。
貳、得心證之理由
一、訊據上開事實均經被告坦承不諱（新北地檢署【下同】他57
    6卷二第29頁，他576卷三第143頁反面，本院卷一第68、91
    、111-112、279頁，本院卷三第31、85、168-169、175-176
    頁），核與證人即告訴人甲 偵訊及本院指證情節大致相符
    （他576卷一第24頁，他576卷二3、6頁，他576卷三第143頁
    ，他6281卷第18頁，本院卷一第92-93頁，本院卷三第171、
    173頁），並有被告與甲 間LINE對話內容擷圖照片（他576
    卷二第10-13頁）可據。且就事實一、(二)部分尚有證人劉
    金淮偵訊證述（他576卷三第143頁反面）及被告上傳其line
    首頁照片之擷圖內容(他576卷二第21頁)可稽。是認被告上
    開任意性自白均與事實相符，皆可採信。本案事證明確，被
    告犯行均堪認定，皆應依法論科。
二、至起訴意旨雖主張被告對甲 口交前係提供具暈眩副作用之
    藥物讓甲 服用，因認被告涉犯以藥劑犯強制性交罪嫌等語
    。惟查，證人甲 於偵訊時證稱：被告拿不明藥物給我吃，
    趁我昏迷時拍攝本案口交的不雅照片等語（他576卷二3、6
    頁及反面），然於本院審理時證稱：被告是何時偷拍口交照
    片我不清楚，被告平常有拿藥給我吃，但我不記得口交行為
    被偷拍前，被告有沒有拿藥給我吃等語（本院卷三第171-17
    4頁），就二人口交行為前，被告有無提供藥物予甲 服用使
    其昏睡乙節，前後所證內容不一，已見瑕疵。又依被告偵查
    中提出其領用藥物之藥袋（他576卷二第137-140頁）所載，
    被告固曾因病就診而持有可能導致「暈眩」、「昏昏欲睡」
    、「嗜睡」等副作用之藥物，惟證人甲 於本院審理時證稱
    ：被告給我吃的藥我都沒在看，被告直接放在我嘴巴裡，我
    沒看到藥的外觀，也不知道是什麼藥等語（本院卷三第174
    頁），則甲 既不能確認被告讓其服用之藥物種類，自亦難
    遽以被告持有副作用為可能使人昏睡之藥物，即謂其為本件
    性交犯行前係提供該等藥物予甲 服用。且前揭藥物副作用
    之說明，毋寧僅是針對服用者可能出現之生理反應所為一般
    性說明，實際於服用藥物後之具體生理情狀，衡情當因人而
    異，縱被告提供前開藥物予甲 服用，然除甲 偵查時之證述
    外，無法認定甲 於被告對其口交時昏睡而不知抗拒乃因服
    用該等藥物所導致。基上，被告有無以藥劑而對甲 強制性
    交得逞，僅有甲 偵查中之單一指述，別無其他證據可以補
    強，自難逕採之為不利被告之認定，前揭起訴意旨容有誤會
    ，並經公訴檢察官當庭刪除起訴事實中所指被告乃以「提供
    具暈眩副作用之藥物讓甲 服用」（本院卷三第175頁）而為
    一部減縮，附此說明。
參、論罪及刑之減輕事由
一、論罪部分
(一)新舊法比較
　　被告行為後，刑法第315條之2業於108年5月31日修正施行，
    修正前規定：「意圖營利供給場所、工具或設備，便利他人
    為前條第1項之行為者，處5年以下有期徒刑、拘役或科或併
    科5萬元以下罰金。意圖散布、播送、販賣而有前條第二款
    之行為者，亦同。製造、散布、播送或販賣前2項或前條第2
     款竊錄之內容者，依第1項之規定處斷。前3項之未遂犯罰
    之」，修正後規定則為：「意圖營利供給場所、工具或設備
    ，便利他人為前條之行為者，處5年以下有期徒刑、拘役或
    科或併科50萬元以下罰金。意圖散布、播送、販賣而有前條
    第2款之行為者，亦同。製造、散布、播送或販賣前2項或前
    條第2款竊錄之內容者，依第1項之規定處斷。前3項之未遂
    犯罰之」，經比較新、舊法後，新法提高罰金刑之處罰，是
    新法並未較有利於被告，依刑法第2條第1項前段，應適用修
    正前刑法第315條之2第3項規定處斷。
(二)論罪
　1.事實一、(一)部分　　
　  核被告此部分所為，係犯刑法第225條第1項之乘機性交罪。
    起訴意旨雖認被告所為係犯刑法第222條第1項第4款之以藥
    劑強制性交罪嫌，然尚乏足夠證據證明被告確有以藥劑犯之
    ，業如前述，則被告所為僅構成刑法第225條第1項之乘機性
    交罪，尚難論以刑法第222條第1項第4款之以藥劑強制性交
    罪，業經公訴檢察官當庭更正(本院卷三第175頁)而毋庸變
    更起訴法條，並經本院告知被告罪名法條(本院卷三第175頁
    )後，由被告及辯護人辯論，已保障被告訴訟防禦權之行使
    ，附此敘明。
  2.事實一、（二）部分
 (1)按刑法對於個人生命、身體、名譽、自由等法益除設有實害
    構成要件外，尚設有危險構成要件，只要對於個人生命、身
    體、名譽、自由法益造成危險，即足以成立犯罪，不必等待
    實害之發生，始加以制裁，惟如行為人之行為該當於危險犯
    之犯罪構成要件後，繼續昇高其行為進而對於刑法所保護之
    法益造成實害，該當於實害犯之犯罪構成要件時，行為人前
    階段之危險行為，應為實害行為所吸收，不另論罪。
 (2)核被告此部分所為，係犯修正前刑法第315條之2第3項散布
    竊錄之身體隱私部位內容罪。又被告以附表所示之文字及竊
    錄所拍攝之照片恫嚇甲 ，進而將照片傳送至其LINE首頁，
    而散布無故竊錄甲 之身體隱私部位內容，依上說明，其所
    犯之恐嚇行為，應為其後散布之實害行為所吸收，不另論罪
    。起訴意旨主張上開二罪應分論併罰；公訴檢察官則主張應
    屬想像競合(本院卷三第175頁)，均有未洽，併此敘明。
  3.被告上開事實一、(一)及(二)部分之犯行，犯意各別，行為
    互殊，應予分論併罰。
二、刑之減輕事由
(一)按刑法第59條規定犯罪之情狀可憫恕者，得酌量減輕其刑，
    其所謂「犯罪之情狀」，與同法第57條規定科刑時應審酌之
    一切情狀，並非有截然不同之領域，於裁判上酌減其刑時，
    應就犯罪一切情狀（包括第57條所列舉之10款事項），予以
    全盤考量，審酌其犯罪有無可憫恕之事由（即有無特殊之原
    因與環境，在客觀上足以引起一般同情，以及宣告法定低度
    刑，是否猶嫌過重等等），以為判斷。倘依其情狀處以適當
    徒刑，即足以懲儆，並可達防衛社會之目的者，自非不可依
    客觀之犯行與主觀之惡性二者加以考量其情狀，是否有可憫
    恕之處，適用刑法第59條之規定酌量減輕其刑，期使個案裁
    判之量刑，能斟酌至當，符合比例原則（最高法院95年度台
    上字第6157號判決參照）。
(二)查被告所為之乘機性交行為，固無足取，惟被告於上開時間
    、地點係見甲 昏睡而不知反抗，而萌生歹念，乘機對甲 性
    交，並未以暴力之方式傷害甲 ，堪認其主觀惡性尚非十分
    重大，且被告於本院審理時坦承犯行，並與甲 達成調解，
    並當場給付調解金額新臺幣（下同）100萬元等情，有調解
    筆錄可稽（本院卷三第56-57頁），可見被告尚有努力彌補
    其過錯，倘就被告所犯乘機性交犯行，科以最低度刑仍嫌過
    重，衡以一般社會觀念，顯然失衡，有情輕法重之嫌，是此
    部分犯罪情狀在客觀上足以引起一般人之同情，情節尚堪憫
    恕，爰依刑法第59條規定，就被告所犯乘機性交犯行，予以
    酌量減輕其刑度。
肆、科刑部分
一、爰以行為人之責任，審酌被告前未經法院論罪科刑，有臺灣
    高等法院被告前案紀錄表可考，素行尚可，為圖一己性慾之
    滿足，漠視他人之身體及性自主權，利用甲 昏睡而不知抗
    拒之機會，對甲 為性交犯行，造成甲 身體、心理上難以磨
    滅之恐懼與傷害，復未經甲 同意，於性交過程中無故以拍
    攝方式竊錄口交過程及甲 身體隱私部位之照片，用以恐嚇
    甲 ，並散布之，致甲 心生畏懼，並對甲 隱私權侵害甚大
    ，兼衡以被告犯後於本院審理時終能坦認全部犯行，並以10
    0萬元與甲 達成調解且如數給付，暨考量被告之犯罪動機、
    目的、手段、情節，暨其自陳國中畢業之智識程度，現協助
    家人工作並領有中低收入戶補助等家庭經濟狀況(本院卷三
    第182頁)等一切情狀，分別量處如主文所示之刑，並就得易
    科罰金之有期徒刑部分諭知折算標準。
二、緩刑之宣告
　　查被告前未曾因故意犯罪受有期徒刑以上刑之宣告，有上揭
    前案紀錄表可按，其犯後坦承犯行，並已以100萬元與甲 達
    成和解並賠償完畢，堪認已有悔意，本院認為被告經此偵審
    程序判處罪刑後，應知所警惕，當無再犯之虞，且甲 及檢
    察官亦均同意對被告為緩刑之宣告(本院卷三第54、182-183
    頁)，允宜給予展迎新生之機會，對其宣告之刑，認以暫不
    執行為適當，爰依刑法第74條第1項第1款規定，併予宣告緩
    刑4年，並依刑法第93條第1項第1款之規定，諭知於緩刑期
    間付保護管束，以啟自新。
伍、沒收部分
　　被告持為上開竊錄、散布及恐嚇犯行之手機並未扣案，連同
    其內被告竊錄及散布之數位影像檔案，均無證據證明仍存在
    ，尚難依刑法第315條之3規定宣告沒收。至卷附之擷圖照片
    則為偵查犯罪，基於採證目的而作成之證據資料，並非前開
    規定所規範之應予沒收之物，故不予宣告沒收。
陸、不另為不受理部分
　　起訴意旨主張被告就事實一、（一）部分中以手機無故照相
    而竊錄被告對甲 口交之非公開活動、甲 生殖器或正面全裸
    之身體隱私部位內容，另涉犯刑法第315條之1第2款之無故
    以照相方式竊錄他人非公開活動及身體隱私部位罪，依同法
    第319條之規定，須告訴乃論。然甲 已具狀就此部分撤回告
    訴，有刑事撤回告訴狀可憑（本院卷三第54頁），原應依刑
    事訴訟法第303條第3款規定諭知不受理判決，惟因公訴檢察
    官更正起訴意旨而認此部分如成立犯罪，與被告前開此部分
    所犯之罪，有想像競合犯之裁判上一罪關係（本院卷三第17
    5頁），爰不另為不受理之諭知。
據上論斷，應依刑事訴訟法第299條第1項前段，修正前刑法第31
5條之2第3項，刑法第2條第1項前段、第225條第1項、第59條、
第41條第1項前段、第74條第1項第1款、第93條第1項第1款，刑
法施行法第1條之1第1項，判決如主文。
本案經檢察官吳文琦偵查起訴，檢察官林秀濤到庭執行職務
中　　華　　民　　國　　111 　年　　3 　　月　　21　　日
                  刑事第八庭　審判長法　官　解怡蕙
　　　　　　　　　
　　　　　　　　　　　　　　　　　　法　官　許凱傑
　　　　　　　　　　　　　　　　　　
　　　　　　　　　　　　　　　　　　法　官　李陸華
上正本證明與原本無異。 
如不服本判決應於收受送達後20日內向本院提出上訴書狀，並應
敘述具體理由；其未敘述上訴理由者，應於上訴期間屆滿後20日
內向本院補提理由書（均須按他造當事人之人數附繕本）「切勿
逕送上級法院」。告訴人或被害人如對於本判決不服者，應具備
理由請求檢察官上訴，其上訴期間之計算係以檢察官收受判決正
本之日期為準。 因疫情而遲誤不變期間，得向法院聲請回復原
狀。
                                     書記官 張閔翔 
中　　華　　民　　國　　111 　年　　3 　　月　　22　　日
附錄本案論罪科刑法條全文：
中華民國刑法第225條
對於男女利用其精神、身體障礙、心智缺陷或其他相類之情形，
不能或不知抗拒而為性交者，處三年以上十年以下有期徒刑。
對於男女利用其精神、身體障礙、心智缺陷或其他相類之情形，
不能或不知抗拒而為猥褻之行為者，處六月以上五年以下有期徒
刑。
第一項之未遂犯罰之。
修正前中華民國刑法第315條之2
意圖營利供給場所、工具或設備，便利他人為前條第1項之行為
者，處5年以下有期徒刑、拘役或科或併科5萬元以下罰金。
意圖散布、播送、販賣而有前條第2款之行為者，亦同。
製造、散布、播送或販賣前二項或前條第2款竊錄之內容者，依
第1項之規定處斷。
前三項之未遂犯罰之。

附表：
編號 被告傳送甲 之時間 被告傳送內容 證據及卷證出處 1 106年12月31日晚間10時51分 「如果你還不跟我聯絡，王把你的照片全部傳給大姐跟你兒子看」等文字 被告與甲 間LINE對話內容擷圖照片（新北地檢署他576卷二第10-13頁） 2 106年12月31日晚間11時35分 「如果你再不回電話給我，我先傳照片給你看」等文字  3  被告以口含甲 生殖器之照片  4 106年12月31日晚間11時52分 「我現在還沒有傳出去，先傳給你看，我希望你能跟我聯絡，不要把事情鬧大」等文字  5 106年12月31日晚間12時 「照片我只有現在傳給你看，我還沒有傳給別人，希望你好好冷靜想一想」等文字  6  甲 生殖器之照片